臺灣彰化地方法院刑事判決
111年度訴字第469號
公  訴  人  臺灣彰化地方檢察署檢察官  
被      告  陳寶全




上列被告因詐欺案件，經檢察官提起公訴(110年度偵字第7432號
)，被告於準備程序中就被訴事實為有罪之陳述，經告知簡式審
判程序之旨，並聽取公訴人及被告之意見後，由本院合議庭裁定
由受命法官獨任進行簡式審判程序，判決如下：
    主    文
陳寶全以網際網路對公眾散布而犯詐欺取財罪，處有期徒刑壹年
壹月。未扣案之犯罪所得新臺幣壹仟陸佰元沒收，於全部或一部
不能沒收或不宜執行沒收時，追徵其價額。　　
    犯罪事實
一、陳寶全並無販賣球員卡之真意，亦無相關球員卡可交付與買
    家，竟意圖為自己不法之所有，基於以網際網路對公眾散布
    而犯詐欺取財之犯意，於民國109年10月23日前某日，登入
    不知情其父親陳能添之Facebook(下稱臉書)帳號，在臉書名
    稱「球員卡簽名買賣交換」社團上公開張貼有Michael Jord
    an球員卡可供出售之不實訊息，以此方式向瀏覽之公眾散布
    不實販售訊息。適有林育生於109年10月23日上午5時25分前
    之某時許，上網至前開臉書社團網頁瀏覽後，見聞該虛偽不
    實販售訊息，信以為真，陷於錯誤，遂透過通訊軟體Messen
    ger(下稱Messenger軟體)與陳寶全聯繫談妥購買事宜，約定
    由陳寶全以新臺幣(下同)1600元之價錢，出售Michael Jord
    an球員卡2張給林育生。林育生因而於109年10月23日上午10
    時48分許，在渠彰化縣之住家內，操作網路銀行轉帳1600元
    至陳寶全指定、由陳寶全向不知情友人即帳戶申辦人林皓昱
    借用之中國信託商業銀行帳號000000000000號帳戶內(下稱
    本案中國信託帳戶，林皓昱所涉罪嫌業經臺灣桃園地方檢察
    署檢察官以110年度偵緝字第2415號為不起訴處分)。陳寶全
    再委請林皓昱領出該1600元交與其，陳寶全因此詐得1600元
    。嗣因林育生僅收到陳寶全寄送之1串鑰匙，未收到上開球
    員卡，始知悉受騙並報警處理，因而循線查悉上情。
二、案經林育生訴由彰化縣警察局彰化分局移由桃園市政府警察
    局大園分局報告臺灣彰化地方檢察署檢察官偵查起訴。
    理    由
一、被告陳寶全所犯，並非死刑、無期徒刑、最輕本刑為3年以
    上有期徒刑之罪，或高等法院管轄第一審之案件，被告於準
    備程序中，就被訴事實為有罪之陳述，經受命法官告知簡式
    審判程序之旨，並聽取公訴人與被告之意見後。本院合議庭
    認適宜進行簡式審判程序，爰依刑事訴訟法第273條之1第1
    項規定，裁定由受命法官獨任進行簡式審判程序。且依刑事
    訴訟法第273條之2及第159條第2項之規定，本案不適用同法
    第159條第1項傳聞法則有關限制證據能力之相關規定，亦不
    受同法第161條之2、第161條之3、第163條之1及第164條至
    第170條規定之限制，合先敘明。
二、上開犯罪事實，業據被告於本院準備程序及審理時坦承不諱
    (見本院卷第77、86頁)，並經證人即告訴人林育生於警詢、
    偵查時、證人陳能添於警詢時證述在卷【見110年度偵字第7
    432號卷(下稱偵卷)第9至11、181至183、219、220頁】。且
    有告訴人報案資料即内政部警政署反詐騙諮詢專線紀錄表、
    彰化縣警察局彰化分局大埔派出所受理詐騙帳戶通報警示簡
    便格式表、受理刑事案件報案三聯單、受理各類案件紀錄表
    、金融機構聯防機制通報單(以上見偵卷第13至19、189、19
    1頁)、告訴人與被告(使用暱稱「陳能添」)聯繫之Messenge
    r軟體對話紀錄擷圖、告訴人以網路銀行轉帳之手機畫面擷
    圖、告訴人手機留存之被告傳送與渠之中華民國國民身分證
    、戶口名簿照片擷圖(以上見偵卷第21至43頁)、本案中國信
    託帳戶之客戶基本資料、存款基本資料、存款交易明細、 
    通聯調閱查詢單、桃園市政府警察局大園分局110年10月23
    日園警分刑字第1100034623號函及檢附之被告住處照片(以
    上見偵卷第71、73、178、188、267至283頁)等資料在卷可
    稽。足認被告上開任意性之自白與事實相符，堪以採信。綜
    上所述，本案事證明確，被告犯行堪以認定，應依法論科。
三、論罪科刑
(一)被告係在不特定多數人可得透過網際網路瀏覽之臉書社團上
    公開刊登前述出售球員卡之不實訊息，吸引他人與其聯絡交
    易，而以詐欺手段牟取告訴人給付之1600元，被告所為屬以
    網際網路對公眾散布之方式而遂行詐欺取財無訛。故核被告
    所為，係犯刑法第339條之4第1項第3款之以網際網路對公眾
    散布而犯詐欺取財罪。
(二)被告固於101年間因妨害性自主案件，經臺灣新竹地方法院
    以101年度侵訴字第44號判決判處有期徒刑1年9月，緩刑4年
    確定。嗣因緩刑宣告遭法院裁定撤銷確定而入監執行，於10
    6年9月21日縮短刑期執行完畢一情，有被告之刑案資料查註
    紀錄表及臺灣高等法院被告前案紀錄表在卷可參。被告於上
    開有期徒刑執行完畢後5年內，故意再犯本案有期徒刑以上
    之罪，符合刑法第47條第1項累犯之要件。惟本院依司法院
    大法官釋字第775號解釋意旨，審酌被告本案犯罪與前案執
    行完畢之罪刑，兩者罪質差異甚大，犯罪手段、侵害法益均
    有不同，尚無從以此認定被告有何對於前開已執行完畢之刑
    罰反應力薄弱、主觀惡性較重之狀況，因認並無加重其刑之
    必要。
(三)爰以行為人之責任為基礎，審酌被告正值青年，卻不思以己
    力循正當合法途徑獲取所需，僅因貪圖一己私利，即以網際
    網路對公眾散布不實販售訊息，而詐得告訴人所有之金錢，
    使渠受有財產上損害，並破壞社會交易機能，被告所為殊不
    足取。併斟酌被告犯罪之動機、目的、手段、告訴人所受損
    害情形，被告犯罪後，於本院準備程序時坦承犯行，惟迄未
    能與告訴人達成和解。兼考量被告自述教育程度為大學肄業
    ，先前從事在工地指揮砂石車交通之工作，月薪約4萬元，
    家中成員尚有1個8歲女兒、父母、1個弟弟、1個妹妹，由其
    父母幫忙照顧其8歲女兒，經濟狀況勉持(見本院卷第87頁)
    ，暨公訴人、被告對於科刑範圍之意見(見本院卷第87、88
    頁)等一切情狀，量處如主文所示之刑。
(四)沒收部分
  1.被告以犯罪事實欄一所示方式向告訴人詐得之1600元，屬其
    本案犯罪所得，未據扣案，被告雖稱告訴人於案發後，要求
    其將上開詐得之1600元捐出去，其已將1600元投入某間7-11
    便利商店收銀臺旁之捐款箱內(見本院卷第77頁)。惟被告既
    無法提出任何捐款單據或相關捐款資料，尚難認該犯罪所得
    已實際合法發還告訴人，爰依刑法第38條之1第1項、第3項
    規定，宣告沒收，於全部或一部不能沒收或不宜執行沒收時
    ，追徵其價額。
  2.由被告寄送給告訴人之鑰匙1串固係被告所有，供其為本案
    犯行之用，惟該串鑰匙並未扣案，且非市面上難以取得之物
    品，單獨存在亦不具刑法上之非難性。倘予宣告沒收、追徵
    ，除另使刑事執行程序開啟之外，就被告犯罪行為之不法、
    罪責評價並無影響。對於沒收制度所欲達成或附隨之社會防
    衛亦無任何助益，欠缺刑法上重要性，檢察官亦未聲請宣告
    沒收，爰依刑法第38條之2第2項規定，不予宣告沒收或追徵
    其價額。
據上論斷，應依刑事訴訟法第273條之1第1項、第299條第1項前
段，判決如主文。
本案經檢察官陳詠薇提起公訴，檢察官黃建銘到庭執行職務。
中　　華　　民　　國　　111 　年　　8 　　月　　18　　日
                  刑事第三庭  法  官  林慧欣
以上正本證明與原本無異。　　　　　　　　　
如不服本判決應於收受判決後20日內向本院提出上訴書狀，並應
敘述具體理由。其未敘述上訴理由者，應於上訴期間屆滿後20日
內向本院補提理由書(均須按他造當事人之人數附繕本)「切勿逕
送上級法院」。
告訴人或被害人對於判決如有不服具備理由請求檢察官上訴者，
其上訴期間之計算係以檢察官收受判決正本之日期為準。
中　　華　　民　　國　　111 　年　　8 　　月　　18　　日
                              書記官  楊雅芳
附錄本案論罪科刑法條
中華民國刑法第339條之4
犯第339條詐欺罪而有下列情形之一者，處1年以上7年以下有期
徒刑，得併科1百萬元以下罰金：
一、冒用政府機關或公務員名義犯之。
二、三人以上共同犯之。
三、以廣播電視、電子通訊、網際網路或其他媒體等傳播工具，
    對公眾散布而犯之。
前項之未遂犯罰之。